臺灣嘉義地方法院刑事判決　　　　　　　　　　　　　九十一年度交訴字第一九號
　　公　訴　人　臺灣嘉義地方法院檢察署檢察官
　　被　　　告　甲○○
右列被告因公共危險等案件，經檢察官提起公訴（九十一年度偵字第七五八號），本
院判決如左：
    主  文
甲○○服用酒類，不能安全駕駛動力交通工具而駕駛，處有期徒刑參月；又駕駛動力
交通工具肇事，致人受傷而逃逸，處有期徒刑柒月。應執行有期徒刑捌月。緩刑參年
。
    事  實
一、甲○○於民國九十一年一月十五日下午五時許，在嘉義縣民雄鄉金興村金世界入
    口旁堤防上飲用含有酒精成分之飲料威士比後，明知飲用後駕駛動力交通工具之
    操控能力降低而無法為安全之駕駛，仍駕駛車號ＳＣ─三五七０號自用小客車返
    家，於同日下午七時許，途經同村堤防旁道路前，原應注意汽車行駛時，應注意
    車前狀況並隨時採取必要之安全措施，依當時狀況，天候晴、夜間有照明、視距
    良好、無障礙物，並無不能注意之情形，竟因酒後控制力薄弱而疏未注意，撞及
    對向車道由龔崇源所騎乘後載乙○○之ＬＹＲ─八八九號重型機車，使龔崇源受
    有軀幹挫傷、右足踝擦傷、頸部肌肉扭傷；乙○○受有頭部外傷、下背部挫傷等
    傷害，乙○○並當場昏迷（過失傷害業經撤回告訴，另為不起訴處分）。詎甲○
    ○竟未下車查看、救助，反駕車加速逃逸，隨即又撞及對向車道由黃薇真所駕駛
    之車號Ｎ三─六四四六號自小客車，致其自小客車左前保桿及左前車燈玻璃碎片
    掉落於地，而於黃薇真停車查看時，甲○○倒車往嘉義市方向駛離。嗣於同日二
    十時四十分許，在嘉義市○○路九十一號旁道路為警查獲並施以酒精濃度測試，
    當場測試甲○○吐氣所含酒精濃度為每公升一點一五毫克，而查知上情。
二、案經嘉義縣警察局民雄分局報告臺灣嘉義地方法院檢察署檢察官偵查起訴。
    理  由
一、訊據被告甲○○固坦承有於飲用含酒精成分之飲料威士比後，精神不太能夠集中
    ，仍駕駛上開自小客車返家，途中撞擊被害人龔崇源與乙○○之事實，惟矢口否
    認有遺棄及肇事逃逸之犯行，辯稱：不知道撞到被害人云云。經查：右揭事實，
    業據被害人龔崇源與乙○○於警訊及偵查中指述綦詳，核與證人黃薇真於警訊時
    證述情節相符，復有嘉義縣警察局交通事故調查報告表一紙及照片五幀在卷可稽
    ，而被害人龔崇源受有軀幹挫傷、右足踝擦傷、頸部肌肉扭傷；乙○○受有頭部
    外傷、下背部挫傷等情，亦有行政院國軍除役官兵輔導委員會嘉義榮民醫院、財
    團法人嘉義基督教醫院診斷證明書各一份在卷可憑，按刑法第一百八十五條之三
    條文中所稱「不能安全駕駛動力交通工具」，係屬不確定之法律概念，除衡之行
    為人駕車時飲用酒類之程度及血液中酒精含量之多寡外，並應參以行為人當時之
    精神狀態、駕駛車輛之情形及對於交通號誌或指揮之遵守能力，以茲相佐證，斷
    非徒以飲酒數量做為取決是否成罪之唯一標準，而駕駛人於呼氣中酒精濃度達每
    公升零點五五毫克以上者，參照世界各國標準即得認為不能安全駕駛（法務部八
    十八年五月十八日法八八檢字第００一六六八號函參照）。查被告於本院調查時
    自承：於九十一年一月十五日下午五時許，在嘉義縣民雄鄉金興村金世界堤防旁
    飲用含有酒精成分之飲料威士比，喝完準備離開時，就覺得精神不太能夠集中等
    語在卷，且被告於查獲經警施以酒精測試之酒後吐氣所含酒精成分仍高達每公升
    一點一五毫克，於當日下午八時四十分許，經觀察仍有含糊不清、意識模糊，注
    意力無法集中、泥醉情事，此有酒精測試單及在場處理警員徐振科製作之測試觀
    察紀錄表一份在卷參，顯見被告駕駛車輛之注意能力已因飲用酒類飲料而較平日
    為低，並因此與他人發生碰撞，足認被告確有因為服用酒類過量，已達於無法安
    全駕駛之程度。按汽車駕駛人駕駛汽車肇事致人受傷或死亡，應立即採取救護或
    其他必要措施，不得駛離，道路交通管理處罰條例第六十二條第一項定有明文。
    被告之自小客車由正面撞及對向車道行駛之龔崇源與乙○○所騎乘ＬＹＲ─八八
    九號重型機車後，致該機車車頭損毀、被害人乙○○彈出機車並當場昏迷之事實
    ，業據被害人龔崇源、乙○○於警訊及偵查中指述明確，顯見當時撞擊力量甚大
    ，衡情被告豈有不知之理，而依前揭法律規定，被告本應採取救護或其他必要措
    施，不得駛離，乃竟未下車查看，反而駕車離去，則其有肇事後逃逸之事實甚明
    ，被告所辯顯係事後卸責之詞，不足採信。綜上所述，本件事證明確，被告犯行
    堪以認定。
二、核被告飲用酒類飲料後已不能安全駕駛動力交通工具而駕駛，核其所為，係犯刑
    法第一百八十五條之三之服用酒類致不能安全駕駛動力交通工具而駕駛罪；又開
  車肇事致人受傷而逃逸之所為，係犯刑法第一百八十五之四條之肇事逃逸罪。被
    告所犯上開二罪，犯意各別，犯罪構成要件互異，應分論併罰。又按汽車駕駛人
    酒醉駕車因而致人受傷，依法應負刑事責任者，加重其刑至二分之一，道路交通
    管理處罰條例第八十六條第一項固有明文規定，惟本件被害人龔崇源及乙○○就
    被告過失傷害部分，業據其於偵查中撤回告訴，並經嘉義地方法院檢察署檢察官
    為不起訴處分確定，有偵查卷及該不起訴處書可參，是被告就此部分之犯行未經
    提起公訴，自無負擔刑事責任可言，從而本案尚無該條文規定之適用，公訴意旨
    認被告所犯應依上開法條規定加重其刑，容有誤會，附此敘明。爰審酌被告犯罪
    之動機，對公共安全所生之危害，肇事致人受傷後未為救助而逃逸，企圖卸掩罪
    責，惟被告犯罪後尚能坦承犯錯，且已與被害人就本件車禍達成民事和解賠償損
    害，有嘉義市西區調解委員會調解筆錄及嘉義縣水上鄉調解委員會調解書影本各
    一份附於偵查卷可憑，顯有具體悔過之表現等一切情狀，分別量處如主文所示之
    刑並定其應執行刑，以資懲儆。末查被告未曾受有期徒刑以上刑之宣告，有臺灣
    高等法院被告全國前案紀錄表及臺灣嘉義地方法院檢察署刑案資料查註紀錄表在
    卷可稽，本院認被告經此教訓，應知謹慎而無再犯之虞，因認被告所宣告之刑，
    以暫不執行為適當，爰併宣告緩刑三年，以勵自新。
三、公訴意旨雖認被告於車禍肇事後，造成龔崇源受有軀幹挫傷、右足踝擦傷、頸部
    肌肉扭傷之傷害、乙○○受有頭部外傷及下背挫傷等傷害，仍基於遺棄之故意，
    不將無自救能力之龔崇源送醫救治，致有生命喪失之危險，認被告此部分行為涉
    犯刑法第二百九十四條第一項之遺棄罪嫌。惟按刑法第二百九十四條第一項之遺
    棄罪，以被遺棄之人為「無自救力之人」為要件，本件車禍發生後，被害人龔崇
    源雖受有上述傷害，已如前述，惟龔崇源於警訊時指稱：遭撞擊後雖人車倒地，
    於被告之自小客車撞擊黃薇真所駕駛之自小客車後，有上前抄車牌並打電話報警
    等語，此有警訊筆錄可稽，且於警員到場處理時，龔崇源在場協助採證一節，亦
    有現場處理警員吳明誠函覆之報告一份在卷可參，足認被害人龔崇源所受傷勢非
    重，並非無自救力之人甚明。又按刑法第二百九十四條第一項後段之遺棄罪，以
    負有扶助、養育或保護義務者，對於無自救力之人，不為其生存所必要之扶助、
    養育或保護為要件。所謂「生所必要之扶助、養育或保護」，係指義務人不履行
    其義務，於無自救力人之生存有危險者而言。是最高法院二十九年上字第三七七
    七號判例所稱：「若負有此項義務之人，不盡其義務，而事實上尚有他人為之養
    育或保護，對於該無自救力人之生命，並不發生危險者，即難成立該條之罪」，
    應以於該義務人不履行其義務之際，業已另有其他義務人為之扶助、養育或保護
    者為限；否則該義務人一旦不履行其義務，對於無自救力人之生存自有危險，仍
    無解於該罪責，最高法院八十七年臺上字第二三九五號判例要旨可資參照。被告
    於九十一年一月十五日十九時許車禍肇事後，被害人乙○○受有頭部外傷、下背
    部挫傷等傷害，並當場昏迷，已如前述，而警方據報時間為當日十九時二分許，
    到場時間為十九時七分許，且於警方到場時被害人乙○○已送醫，龔崇源腳擦傷
    及身上有擦傷，並在現場與黃薇真協助警員在場採證，乙○○頭部受傷先已送醫
    ，現場有龔崇源及黃薇真能及時救護等情，亦據現場處理警員吳明誠檢附報告於
    （九十一）嘉民警三字第０九一００一三一三三號函在卷可參，足認被害人乙○
    ○受傷後已獲得即時救護，是被告此部分犯行應依前述，論以刑法第一百八十五
    條之四駕駛動力交通工具肇事致人受傷而逃逸罪，公訴人認被告另犯係同法第二
    百九十四條第一項之遺棄罪，尚有未恰，惟公訴意旨認此部分與前揭刑法第一百
    八十五條之四肇事逃逸罪間有裁判上一罪之關係，爰不另為無罪之諭知。
據上論斷，應依刑事訴訟法第二百九十九條第一項前段，刑法第一百八十五條之三、
第一百八十五條之四、第五十一條第五款、第七十四條第一款，判決如主文。
本案經檢察官陳美君到庭執行職務
中      華      民      國    九十一    年      八      月     十四     日
                                      臺灣嘉義地方法院交通法庭
                                        審判長法  官  沈 福 財
                                              法  官  許 兆 慶
                                              法  官  陳 端 宜
右正本證明與原本無異。
如不服本判決，應於判決送達後十日內，向本院提出上訴狀。
                                              書記官  尹 玉 琪
中      華      民      國    九十一    年      八      月     十四     日
附錄論罪科刑法條：
刑法第一百八十五條之三
服用毒品、、麻醉藥品、酒類或其他相類之物，不能安全駕駛動力交通工具而駕駛者
，處一年以下有期徒刑、拘役或三萬元以下罰金。
刑法第一百八十五條之四
駕駛動力交通工具肇事，致人死傷而逃逸者，處六月以上五年以下有期徒刑。
